【裁判字號】    92,再抗,1
【裁判日期】    920110
【裁判案由】    發還擔保金
【裁判全文】
臺灣高等法院民事裁定  九十二年度再抗字第一號
      聲  請  人  乙○○
右聲請人因與相對人甲○○間發還擔保金事件，對於中華民國九十年六月二十七日、
九十一年二月七日、四月十五日、七月一日本院九十年度抗字第一一三七號確定裁定
，暨九十一年十一月十四日最高法院九十一年度台抗字第六五八號確定裁定，聲請再
審，本院裁定如左：
      主      文
聲請駁回。
聲請訴訟費用由聲請人負擔。
      理      由
一、聲請人聲請再審意旨略以：第三人李世模死亡後，其被繼承人馬宇清同意並承認
    李世模之代筆遺囑，由聲請人接受李世模所遺全部財產，另相對人以聲請人將李
    世模遺產處分而犯刑法背信罪，提起告訴之刑事案件，雖曾經鈞院以八十四年度
    上更(一)字第七五０號及八十六年度上更(二)字第八二六號判決有罪，但經最高法院
    撤銷發回結果，已由鈞院以九十一年度重上更(三)字第五一號判決聲請人無罪確定
    ，再最高法院於相對人與第三人馬宇清對聲請人所提之八十八年度台上字第四三
    三號民事判決中，更認相對人並非李世模之女，相對人與第三人馬宇清既均非合
    法繼承人，第三人蔡菊亦非李世模之合法受遺贈人，是聲請人即為李世模之唯一
    合法受遺贈人，聲請人依李世模之遺囑受贈，並將依信託關係取得之所有權處分
    李世模之遺產，自無侵害相對人可言，故相對人在原發還擔保金事件中之供擔保
    原因尚未消滅，則鈞院九十年度抗字第一一三七號及最高法院九十一年度台抗字
    第六五八號原確定裁定基礎之刑事判決，依其後之刑事確定裁判已變更，爰依民
    事訴訟法第五百零七條、第四百九十六條第一項第十一款規定，對原確定裁定聲
    請再審云云。
二、按民事訴訟法第四百九十六條第一項第十一款規定為判決基礎之民事或刑事判決
    及其他裁判，或行政處分，依其後之確定裁判或行政處分已變更者，係指確定之
    本案判決以他訴訟之民事判決或刑事判決及其他裁判，或行政處分援為裁判基礎
    ，而該民事或刑事判決或其他裁判，或行政處分，已因其後之確定裁判或行政處
    分而有所變更，結果使原確定判決之基礎發生動搖者而言，如確定判決非援引變
    更前之裁判或行政處分為其裁判基礎，自不在該條款之適用範圍，最高法院八十
    年度台上字第二七五一號判決可資參照，且此在當事人依民事訴訟法第五百零七
    條準用同法第四百九十六條第一項第十一款規定，對確定裁定聲請再審時，亦有
    適用。
三、查本件發還擔保金事件中，本院於九十年六月二十七日所為九十年度抗字第一一
    三七號確定裁定，係以相對人前於對聲請人所提之刑事附帶民事訴訟終結後，已
    催告聲請人行使權利而聲請人均未行使，故認相對人聲請返還擔保金，應予准許
    ，並引相對人提出之台灣台北地方法院八十三年度全字第一七八二、二五三０號
    假扣押裁定；同院八十三年度附民字第四四一號、本院八十六年度上第六二八號
    、最高法院八十九年度台上字第二二八０號民事判決（均影本），及催告存證信
    函等為裁定之論據基礎，故此原確定裁定所認定之事實，並非援引聲請人所述前
    揭遭確定判決變更之刑事判決為裁定之基礎；另本院復於九十一年二月七日、四
    月十五日、七月一日再為之九十年度抗字第一一三七號確定裁定，以及最高法院
    所為之九十一年度台抗字第六五八號確定裁定，均係認聲請人對本院前於九十年
    六月二十七日所為之九十年度抗字第一一三七號裁定雖聲明不服，但該裁定之其
    他本案訴訟顯未逾一百萬元，依民事訴訟法第四百六十六條第一項及第四百八十
    四條規定，應屬不得抗告，而駁回聲請人之抗告，亦僅以台灣台北地方法院八十
    三年度全字第一七八三號、第二五三０號裁定及提存書，及本院八十九年度再易
    字第一０三號判決與最高法院九十年度台抗字第六六二號裁定分別顯示，相對人
    擔保金額與聲請假扣押金額，及聲請人對相對人另提再審之訴之訴訟標的金額，
    皆未逾一百萬元之情為其等裁定之基礎，亦無援引聲請人所述前揭遭確定判決變
    更之刑事判決為裁定之基礎，揆諸前開說明，自不能認有符合民事訴訟法第四百
    九十六條第一項第十一款之聲請再審事由。綜上，抗告人以本院八十四年度上更
    (一)字第七五０號及八十六年度上更(二)字第八二六號刑事判決，已遭確定判決變更
    為由，主張本院九十年六月二十七日、九十一年二月七日、四月十五日、七月一
    日本院九十年度抗字第一一三七號確定裁定，暨最高法院九十一年十一月十四日
    九十一年度台抗字第六五八號確定裁定，有民事訴訟法第四百九十六條第一項第
    十一款之再審事由，而聲請再審，顯無再審理由，應予駁回。
四、據上論結，本件聲請再審顯無理由，爰依民事訴訟法第五百零七條、第五百零二
    條第二項、第九十五條、第七十八條，裁定如主文。
中      華      民      國    九十二    年      一      月      十      日
                                民事第十二庭
                                    審判長法  官  林  丁  寶
                                          法  官  高  鳳  仙
                                          法  官  林  恩  山
右正本係照原本作成。
不得抗告。
中      華      民      國    九十二    年      一      月      十三    日
                                          書記官  周  淑  靜


司法院資訊處製作；財團法人民間司法改革基金會備份。
